臺灣屏東地方法院刑事判決　　　　　　　　　　　　　九十一年度訴字第一三八號
　　公　訴　人　臺灣屏東地方法院檢察署檢察官
　　被　　　告　乙○○
　　選任辯護人　葉武侯
　　被　　　告　丙○○
　　選任辯護人　陳旻沂
　　被　　　告　戊○○
　　被　　　告　甲○○
　　選任辯護人　周春米
右被告因違反政府採購法案件，經檢察官提起公訴（九十年度偵字第二五五五號），
本院判決如左：
        主  文
乙○○、丙○○、戊○○、甲○○共同意圖影響決標價格，而以協議使廠商不為價格
之競爭，乙○○處有期徒刑玖月，緩刑參年；丙○○、戊○○、甲○○各處有期徒刑
柒月，均緩刑貳年。
        事  實
一、乙○○係振雄營造有限公司（下簡稱振雄公司）董事，甲○○係鼎信營造有限公
    司（下簡稱鼎信公司）董事長、戊○○為德吉營造有限公司（下簡稱德吉公司）
    經理，丙○○則係正暉營造有限公司（下簡稱正暉公司）董事長楊清霖之胞姐，
    均分別係上述公司之實際負責人。緣乙○○於民國（下同）八十九年八月中旬間
    ，因欲承包屏東縣東港鎮東興國小發包之擋土牆及排水工程，但於政府採購法
    規定公家機關辦理招標時，須有三家以上合格廠商投標之規定，惟恐與其他廠商
    競標結果，未必篤定得標，乃與甲○○、戊○○及丙○○等，共同基於意圖影響
    決標價格之犯意聯絡下，經協議由鼎信、德吉及正暉公司參與陪標，並約定由振
    雄公司以新台幣（下同）六百九十萬元之標單為主標，而鼎信、德吉及正暉公司
    則各以七百一十六萬、七百一十萬及七百萬元之標單為副標，共同參與該項工程
    之投標，嗣同年八月廿四日在東興國小開標結果，因均未達底價，而依規定由振
    雄公司以議價之六百八十二萬元標得該工程。
二、案經法務部調查局屏東縣調查站移送台灣屏東地方法院檢察署檢察官偵查起訴。
        理  由
一、訊之被告乙○○、丙○○二人固不諱言有以振雄公司為主標，正暉公司為副標共
    同參與投標，以提高得標機會情事，惟與被告戊○○及甲○○二人，均矢口否認
    有何以德吉及鼎信公司陪標及協議投標金額之事，且辯稱本件工程有資格得參與
    投標之廠商有萬餘家，且購取標單者亦約四十家，被告等自無阻止其他同業投標
    及影響決標價格之可能云云。惟查：
    （一）被告乙○○之妻丁○○為振雄公司會計，負責與銀行之業務往來、工資發
          放及記帳等事務，亦為被告戊○○之姐，而被告甲○○現尚同住之前夫梁
          耀則在戊○○之德吉公司任職，振雄、德吉及鼎信三家營造公司平常時有
          互為保證及資金調度等節、業據丁○○於調查站訊問中陳述在卷（見九十
          年二月二十日調查筆錄），是振雄、德吉及鼎信三公司關係密切，毋庸再
          論。
    （二）次查被告乙○○與丙○○於本件東興國小工程投標前，有以振雄公司為主
          標，正暉公司為副標協議共同投標，業據被告丙○○供承在案，參諸本件
          工程需有三家以上合格廠商投標始得決標之規定，德吉及鼎信公司基於親
          誼參與陪標以提高振雄公司得標機會，即顯有可能。
    （三）按營造工程同業間代購押標金，依卷附之台灣區營造工程工業同業公會屏
          東辦事處九十一年四月二十五日屏（九一）營彥字第０一０號函意旨，或
          為彼等同業間一種習慣性互助行為，惟如就同一件工程，多家合格廠商如
          均有競標以取得承包工程之真意，是否仍有代購押標金使競爭對手取得競
          標資格之事，則顯足啟人疑竇。
    （四）查正暉公司之押標金係由振雄公司代購及於開標後代為領回，德吉公司之
          押標金則係鼎信公司之員工代購，而開標當日，被告甲○○僅至現場短暫
          停留，即將其鼎信公司印章交予被告乙○○之妻丁○○，事後並由丁○○
          代填「退還押標金申請單」領回押標金。而另代理德吉公司出席開標此重
          要事由之名為「曾振明」者，案發後竟查無其人，且被告戊○○併亦稱其
          為臨時工，德吉公司均無其薪資資料等節，業為被告丙○○、甲○○及蔡
          金和等供承在卷（見偵卷九十年十一月二十六日訊問筆錄），且有台灣銀
          行支票申請書代收入傳票、退還押標金申請單影本等多紙附案可稽，是被
          告甲○○及戊○○，於投開標此事關公司營生之事項，竟如此輕忽，或將
          公司章交競爭對手，或未至場而將投開標事由交一事後查無資料之臨時工
          辦理，參以丁○○於調查站訊問中供述鼎信、德吉及正暉公司，事前均經
          協調同意參與陪標等語及開標紀錄所載開標時振雄公司出價六百九十萬元
          、正暉公司出價七百萬元、鼎信公司出價七百一十萬元及德吉公七百一十
          六萬元價格相近及振雄公司最低標以觀，被告等投標前顯有意圖影響決標
          價格而協議不為價格之競爭，以使振雄公司得標情事。
    （五）末按政府採購法第八十七條第四項之規範意旨，在於防堵政府採購行為中
          ，參與競標之廠商，有利用契約、協議或其他方式之合意，以相互陪標而
          無競標真意之行為，破壞政府採購公平之機制，且此罪為行為犯而非結果
          犯，只須行為人間有意圖影響決標價格，而以協議之方式不為價格之競爭
          ，即足成立本罪，自毋須所有有資格參與投標之廠商俱參與投標之始謂該
          當構成要件。
    綜右所述，被告等所辯部分，顯係避重就輕之詞，無足取信，犯行明確，均堪認
    定。
二、核被告等所為，均係犯政府採購法第八十七條第四項之罪。被告間有犯意聯絡及
    行為分擔，均為共同正犯。茲審酌被告等犯罪之動機，部分係基於親誼致有此犯
    行、所生之危害、犯後態度及其他一切情狀等，爰分別量處如主文所示之刑。末
    查被告等前均未曾受有期徒刑以上刑之宣告，有台灣高等法院被告全國前案紀錄
    表附案可稽，經此偵、審程序及刑之宣告，當知所警惕，無再犯之虞，本院因認
    彼等宣告刑以暫不執行為適當，爰併諭知緩刑之宣告，以啟自新。
據上論結，應依刑事訴訟法第二百九十九條第一項前段、政府採購法第八十七條第四
項、刑法第十一條前段、第二十八條、第四十一條第一項前段、第七十四條第一款、
罰金罰鍰提高標準條例第二條，判決如主文。
中      華      民      國      九十一      年      六    月    十九    日
                                          法  官   潘  正  屏
右正本證明與原本無異。
如不服本判決應於收受本判決後送達後十日內向本院提出上訴書狀，其未敘述上訴理
由者，並得於提起上訴後十日內向本院補提理由書狀（均須按他造當事人之人數附繕
本 ）「切勿逕送上級法院」
                                          書記官   盧建新
中      華      民      國      九十一      年      六    月    十九    日
附錄所犯法條：
政府採購法第八十七條第四項
